臺灣高等法院臺南分院刑事判決
110年度上訴字第758號
上  訴  人  
即  被  告  甲○○
選任辯護人  武燕琳律師
上列上訴人即被告因違反藥事法等案件，不服臺灣雲林地方法院
109年度訴字第812號中華民國110年4月27日第一審判決（追加起
訴案號：臺灣雲林地方檢察署109年度蒞追字第5號），提起上訴
，本院判決如下：
    主  文
原判決撤銷。
甲○○持有第三級毒品純質淨重五公克以上，處有期徒刑伍月，如
易科罰金，以新臺幣壹仟元折算壹日。扣案含有第三級毒品之毒
品咖啡包陸拾陸包（驗前總純質淨重合計約參拾貳點柒公克，含
包裝袋陸拾陸個）均沒收之。
其他被訴轉讓偽藥罪部分，無罪。
    事  實
一、甲○○為○○企業社（址設雲林縣○○鎮○○路00號）負責人，並僱
    用賴秉彰（業經原審判處罪刑確定）等人，從事煙火施放、
    廟會活動安排等業務。甲○○明知甲苯基乙基胺戊酮、甲苯基
    甲胺戊酮係屬毒品危害防制條例第2條第2項第3款所定之第
    三級毒品，不得逾量非法持有。竟基於持有第三級毒品甲苯
    基乙基胺戊酮、甲苯基甲胺戊酮純質淨重5公克以上之犯意
    ，於民國107年4月底某日（追加起訴書誤載為108年4月底某
    日），委請賴秉彰代為購買含有甲苯基乙基胺戊酮、甲苯基
    甲胺戊酮之毒品咖啡包（下稱毒品咖啡包）事宜，賴秉彰乃
    透過通訊軟體微信之不詳社團，得知毒品咖啡包之販售價格
    ，並由甲○○交付新臺幣（下同）1萬5,000元現金予賴秉彰，
    以為購買毒品咖啡包之費用。賴秉彰即於107年（追加起訴
    書誤載為108年）5月2日上午10時許為警搜索前之不詳時間
    ，偕同甫受僱於○○企業社未久、擔任會計工作之不知情少年
    蔡○○（00年00月生，真實姓名年籍詳卷），一同駕車前往國
    道清水休息站，向真實姓名年籍不詳之成年男子以1萬5,000
    元購得毒品咖啡包70包，並於當晚在○○企業社內交予甲○○。
    嗣為警依法搜索○○企業社，在一樓辦公室由少年蔡○○負責保
    管鑰匙之辦公桌抽屜內，查獲毒品咖啡包共66包（甲苯基乙
    基胺戊酮之驗前總純質淨重約28.03公克、甲苯基甲胺戊酮
    之驗前總純質淨重約4.67公克），因而查悉上情。
二、案經臺灣雲林地方檢察署檢察官主動簽分偵查追加起訴。
    理  由
壹、有罪部分：
一、按被告以外之人於審判外之陳述，雖不符刑事訴訟法第159
    條之1至第159條之4之規定，然經當事人於審判程序同意作
    為證據，法院審酌該言詞陳述或書面陳述作成時之情況，認
    為適當者，亦得為證據。又當事人、代理人或辯護人於法院
    調查證據時，知有第159條第1項不得為證據之情形，而未於
    言詞辯論終結前聲明異議者，視為有前項之同意，刑事訴訟
    法第159條之5定有明文。立法意旨在於傳聞證據未經當事人
    之反對詰問予以核實，原則上先予排除，惟若當事人已放棄
    反對詰問權，於審判程序中表明同意該等傳聞證據可作為證
    據，或於言詞辯論終結前未聲明異議，基於尊重當事人對傳
    聞證據之處分權，及證據資料愈豐富，愈有助於真實發見之
    理念，且強化言詞辯論主義，使訴訟程序得以順暢進行，上
    開傳聞證據亦均具有證據能力。查本案所引用之相關證據資
    料（詳後引證據），其中各項言詞或書面傳聞證據部分，縱
    無刑事訴訟法第159條之1至第159條之4或其他規定之傳聞證
    據例外情形，然業經本院審理時予以提示並告以要旨，且各
    經檢察官、被告甲○○及辯護人表示意見，當事人已知上述證
    據乃屬傳聞證據，已明示同意作為本案之證據使用（本院卷
    第83、141-142頁），而本院審酌上開證據資料製作時之情
    況，無不當取供及證明力明顯過低之瑕疵，認以之作為證據
    應屬適當，揆諸前開規定，應認均有證據能力。
二、認定犯罪事實所憑之證據及理由：
  ㈠前揭事實，業據被告於本院時坦承不諱（本院卷第146-147頁
    ），並有下列證據可資證明：
　⒈證人賴秉彰於原審時（原審卷第65-95頁）、證人即少年蔡○○
    於偵查、原審時（原審卷第183、274-282頁）之證詞。證人
    即員警劉○○於原審時（原審卷第283-287頁）之證詞。
　⒉內政部警政署刑事警察局107年5月2日搜索扣押筆錄、扣押物
    品目錄表、扣押物收據各1份（原審卷第187-193頁）附卷可
    稽。又毒品咖啡包經送請鑑定結果：均檢出第三級毒品甲苯
    基乙基胺戊酮（Methyl-a-ethylaminopentiophenone、MEAP
    P）及甲苯基甲胺戊酮（Methylpentedrone、MPD）等成分。
    驗前總毛重545.83公克（包裝總重約78.54公克），驗前總
    淨重約467.29公克。測得甲苯基乙基胺戊酮純度約6%，甲苯
    基甲胺戊酮純度約1%。依據抽測純度值，推估甲苯基乙基胺
    戊酮之驗前總純質淨重約28.03公克；甲苯基甲胺戊酮之驗
    前總純質淨重約4.67公克，有內政部警政署刑事警察局107
    年9月4日刑鑑字第1070071766號鑑定書1份（原審卷第195-1
    96頁）在卷可按。
　⒊毒品咖啡包共66包，扣案可證。
  ㈡依上所述，被告上開任意性自白，核與事實相符，堪信為真
    實。從而，本案事證明確，被告上開持有第三級毒品純質淨
    重逾量之犯行，堪以認定，應依法論科。
三、論罪科刑：
  ㈠被告行為後，毒品危害防制條例第11條第5項業經修正公布，
    自109年7月15日生效施行。修正後毒品危害防制條例第11條
    第5項將構成刑罰之持有第三級毒品標準由原本之「純質淨
    重20公克以上」降低為「純質淨重5公克以上」，法定刑則
    由原定之「三年以下有期徒刑，得併科三十萬元以下罰金」
    ，降低為「二年以下有期徒刑，得併科二十萬元以下罰金」
    ，經比較新舊法之結果，本案被告持有之第三級毒品（毒品
    咖啡包），純質淨重已達20公克以上，無論依照新法或舊法
    ，均應依上開規定論處（皆構成犯罪），然因修正後規定之
    法定刑度較低，經適用之結果，應以修正後之規定對被告較
    為有利，而應適用修正後毒品危害防制條例第11條第5項規
    定論處。
  ㈡核被告所為，係犯毒品危害防制條例第11條第5項之持有第三
    級毒品純質淨重5公克以上罪。
貳、無罪部分：
一、追加起訴意旨另以：被告甲○○為答謝賴秉彰協助購買毒品咖
    啡包，基於轉讓偽藥即第三級毒品之犯意，於取得毒品咖啡
    包後之不詳時間，在○○企業社，無償轉讓數量不詳之毒品咖
    啡包予賴秉彰施用。因認被告此部分涉犯藥事法第83條第1
    項之轉讓偽藥（追加起訴書誤載為轉讓禁藥）罪嫌。
二、按犯罪事實應依證據認定之，無證據不得認定犯罪事實；不
    能證明被告犯罪者，應諭知無罪之判決；刑事訴訟法第154
    條第2項、第301條第1項分別定有明文。次按，事實之認定
    ，應憑證據，如未能發現相當證據，或證據不足以證明，自
    不能以推測或擬制之方法，為裁判基礎；且認定不利於被告
    之事實須依積極證據，苟積極證據不足為不利於被告事實之
    認定時，即應為有利於被告之認定；另認定犯罪事實所憑之
    證據，雖不以直接證據為限，間接證據亦包括在內，然無論
    直接證據或間接證據，其為訴訟上之證明，須於通常一般之
    人均不致有所懷疑，而得確信其為真實之程度者，始得據之
    為有罪之認定，倘其證明尚未達到此一程度，而有合理之懷
    疑存在，無從使事實審法院得有罪之確信時，即應由法院為
    諭知被告無罪之判決（最高法院30年上字第816 號、40年台
    上字第86號、76年台上字第4986號判決意旨參照）。又按檢
    察官就被告犯罪事實，應負舉證責任，並指出證明之方法，
    亦為刑事訴訟法第161條第1項所明定。因此，檢察官對於起
    訴之犯罪事實，應負提出證據及說服之實質舉證責任，倘其
    所提出之證據，不足為被告有罪之積極證明，或其指出證明
    之方法，無從說服法院以形成被告有罪之心證，基於無罪推
    定之原則，自應為被告無罪判決之諭知（最高法院92年台上
    字第128號判決意旨參照）。再按關於販賣毒品或轉讓毒品
    （禁藥）罪，其購買毒品之人或受讓者所為之指述，固非不
    得作為認定事實之證據，然衡諸供述證據常受主、客觀條件
    影響，難以完全信實，所以須參酌其他供述或非供述、直接
    或間接之補強證據，以資審認，方符嚴格證明法則之要求，
    此亦為刑法修正後，應與刑事訴訟法採證據裁判主義、嚴格
    證明法則相互配合之當然結果（最高法院105年度台上字第3
    314號判決要旨參照）。
三、公訴意旨認被告涉犯前開轉讓偽藥罪嫌，無非係以被告之供
    述、證人賴秉彰之證述、扣案之毒品咖啡包66包為其論據。
    訊據被告堅詞否認有何轉讓偽藥即毒品咖啡包之犯行，辯稱
    ：我沒有請賴秉彰施用毒品咖啡包等語。辯護人則為被告辯
    護稱：被告未曾轉讓毒品咖啡包予賴秉彰施用，且本件僅有
    賴秉彰一人之證述，並無任何補強證據，更遑論賴秉彰前後
    之證述矛盾不一等語。
四、經查：　　
  ㈠被告確有委請賴秉彰代為購買毒品咖啡包事宜，且賴秉彰於1
    07年5月2日上午10時許為警搜索前之不詳時間，偕同不知情
    之少年蔡○○，一同駕車前往國道清水休息站，以被告所交付
    之1萬5,000元購得毒品咖啡包70包，並於當晚在○○企業社交
    予被告等情，業經本院認定如前。　　
  ㈡證人賴秉彰於原審時固證稱：我不知道被告買毒品咖啡包的
    用途，買了之後他就放在那邊了，當時因為我也有在喝咖啡
    包，就會跟他要幾包來自己喝。被告請我喝大概10包。（你
    買了70包，他請你喝10包，可是扣案的咖啡包有66包？）大
    概，他是拿散的給我，我沒有去算有幾包。（你買了70包，
    可是扣案的咖啡包有66包，你怎麼拿的到10包？）它是五包
    綁一起，他直接丟給我，我沒有去算實際的量。（你不確定
    是幾包，但是你買到的時候是70包？）對。（你也不確定你
    喝了幾包？）實際上應該沒有喝到那麼多等語（原審卷第90
    -91頁）。然本件總共購買70包，而遭扣案的毒品咖啡包計6
    6包，被告焉能轉讓10包的毒品咖啡包予賴秉彰，足見證人
    賴秉彰之證詞，非無瑕疵。又本件除上開賴秉彰之證詞外，
    並無任何積極（補強）證據，可資佐證被告確有轉讓毒品咖
    啡包予賴秉彰之犯行。從而，尚難僅以證人即受讓者賴秉彰
    有瑕疵之單一指訴，在無其他積極證據可資證明之情形下，
    遽認被告確有為轉讓偽藥之犯行。
五、綜上所述，就被告涉犯轉讓偽藥之犯行，檢察官舉證尚未達
    於通常一般人均不致有所懷疑，而得確信被告確有其所指轉
    讓偽藥犯行之心證程度。此外，復無其他積極證據足認被告
    有何轉讓偽藥之犯行，揆諸前揭法條及判決意旨，即屬不能
    證明被告犯罪，此部分自應為被告無罪之諭知。
參、本院撤銷改判之理由：　　
一、原判決以被告上開持有第三級毒品純質淨重逾量、轉讓偽藥
    之犯行，事證明確，因予論罪科刑，固非無見。惟查：
　㈠按量刑之輕重，應注意刑法第57條各款所定科刑時應審酌之
    一切情狀，以為科刑輕重之標準。查被告於原審時雖未坦承
    持有第三級毒品純質淨重逾量之犯行，然其事後已於本院審
    理時就此部分坦承不諱，表示認罪，頗具悔意，足認本件原
    審量刑時之裁量事項已有所變動。原審「未及審酌」上情，
    致量刑失之過重，容有未洽。
　㈡原審未予詳究，而認被告所為已構成藥事法第83條第1項之轉
    讓偽藥犯行，並予論罪科刑，尚有違誤。
　㈢被告上訴意旨原否認持有第三級毒品純質淨重逾量之犯行，
    雖無理由，惟其就持有第三級毒品純質淨重逾量部分，事後
    已坦承認罪，而以原審未及審酌上情致量刑過重；又被告就
    轉讓偽藥部分，執前開辯詞否認犯罪，據以指摘原判決不當
    ，均有理由，故應由本院將原判決撤銷，就持有第三級毒品
    純質淨重逾量部分予以撤銷改判，且就轉讓偽藥部分為被告
    無罪之諭知。
二、爰審酌被告明知第三級毒品甲苯基乙基胺戊酮、甲苯基甲胺
    戊酮為法所禁止逾量非法持有，竟無視政府之禁毒政策，持
    有逾量之第三級毒品供己施用，所為實有不該。兼衡被告之
    素行（參見臺灣高等法院被告前案紀錄表），已於本院審理
    時坦承認罪，所持有第三級毒品之數量。暨被告自陳高中肄
    業之智識程度，從事白牌車司機，月入4至5萬元，未婚，尚
    無子女等一切情狀，量處被告有期徒刑五月，並諭知易科罰
    金之折算標準，以示懲儆。
三、扣案之毒品咖啡包66包（驗前總純質淨重合計約32.7公克）
    ，應依刑法第38條第1項規定宣告沒收之。另盛裝前揭毒品
    咖啡包之包裝袋66個，以現今採行之鑑驗方式，均仍會殘留
    微量毒品而無法將之完全析離，應與第三級毒品視為一體，
    併予宣告沒收。
據上論斷，應依刑事訴訟法第369條第1項前段、第364條、第299
 條第1項前段、第301條第1項，毒品危害防制條例第11條第5項
，刑法第2條第1項但書、第11條前段、第41條第1項前段、第38
條第1項，判決如主文。
本案經檢察官莊珂惠追加起訴，檢察官劉榮堂到庭執行職務。
中　　華　　民　　國　　110 　年　　9 　　月　　16　　日
                  刑事第三庭    審判長法　官  陳連發
                                      法　官  何秀燕
                                      法　官  洪榮家
以上正本證明與原本無異。
無罪部分，被告不得上訴，檢察官如不服本判決應於收受本判決
後20日內向本院提出上訴書，其未敘述上訴理由者並得於提起上
訴後20日內向本院補提理由書。
有罪部分，不得上訴。
　　　　　　　　　　　　　　　　　　　書記官  謝麗首　　
中　　華　　民　　國　　110 　年　　9 　　月　　16　　日
附錄本案論罪科刑法條全文：　　　　
毒品危害防制條例第11條
持有第一級毒品者，處3年以下有期徒刑、拘役或新臺幣30萬元
以下罰金。
持有第二級毒品者，處2年以下有期徒刑、拘役或新臺幣20萬元
以下罰金。
持有第一級毒品純質淨重十公克以上者，處1年以上7年以下有期
徒刑，得併科新臺幣1百萬元以下罰金。
持有第二級毒品純質淨重二十公克以上者，處6月以上5年以下有
期徒刑，得併科新臺幣70萬元以下罰金。
持有第三級毒品純質淨重五公克以上者，處2年以下有期徒刑，
得併科新臺幣20萬元以下罰金。
持有第四級毒品純質淨重五公克以上者，處1年以下有期徒刑，
得併科新臺幣10萬元以下罰金。
持有專供製造或施用第一級、第二級毒品之器具者，處1年以下
有期徒刑、拘役或新臺幣10萬元以下罰金。